【裁判字號】    98,交聲,648
【裁判日期】    980629
【裁判案由】    交管條例聲異
【裁判全文】
臺灣板橋地方法院交通事件裁定        98年度交聲字第648號
原處分機關  交通部公路總局臺北區監理所板橋監理站
異  議  人  甲○○
即受處分人
上列異議人即受處分人因違反道路交通管理處罰條例案件，對於
交通部公路總局臺北區監理所板橋監理站98年3 月30日所為之處
分（原處分案號：板監字裁41-DB0000000號），聲明異議，本院
裁定如下：
    主  文
原處分撤銷。
甲○○不罰。
    理  由
一、本件原處分以異議人即受處分人甲○○於民國97年3 月15日
    13時15分許，騎乘車號NG6-701 號重型機車，行經燈光號誌
    管制之桃園縣桃園市○○路與信光路交岔路口，違規闖越紅
    燈，違反道路交通管理處罰條例第53條第1 項之規定，乃裁
    處罰鍰新臺幣（下同）4500元，並依同條例第63條記違規點
    數3 點。異議人即受處分人對此聲明異議，其異議意旨略以
    ：伊並未曾於上開時地騎乘機車為警攔檢舉發，亦不認識該
    機車車主，應係遭人冒名等語。
二、按交通法庭認為聲明異議有理由，或聲明異議雖無理由而原
    處分不當或違法者，應以裁定將原處分經聲明異議部分撤銷
    ，並自為裁定，道路交通案件處理辦法第20條定有明文。又
    按法院受理交通事件，準用刑事訴訟法之規定，道路交通管
    理處罰條例第89條前段定有明文。再「認定犯罪事實所憑之
    證據，雖不以直接證據為限，間接證據亦包括在內。然而無
    論直接證據或間接證據，其得為訴訟上之證明者，須於通常
    一般之人均不致有所懷疑，而得確信其為真實之程度者，始
    得據為有罪之認定。倘其證明尚未達到此一程度，而有合理
    之懷疑存在，而無從使事實審法院得有罪之確信時，即應由
    法院為諭知被告無罪之判決。」，最高法院76年台上字第49
    86號亦著有判例可資參照。是以刑事訴訟上「法院認定被告
    有罪，就該有罪事實不能有任何合理懷疑存在」之原則，於
    法院審理交通案件時亦有其適用。易言之，法院於審理行為
    人違反道路交通管理處罰條例案件時，於踐行調查證據之程
    序後，如就原處分機關所認定之行為人違規事實，仍有合理
    懷疑，即應依刑事訴訟法上之「罪疑唯有利於行為人」之法
    則，作對受處分人有利之認定，核先敘明。
三、經查：
（一）本件異議人即受處分人甲○○所辯遭人冒名一事，經本院
      傳喚開立舉發違反道路交通管理事件通知單（下簡稱舉發
      通知單）之警員乙○○到庭作證之結果，證人乙○○已明
      確證稱：「（法官問：當時違規的人有無提出證件？）沒
      有印象。一般如果有證件，我們依照駕照及行照開單，如
      果沒  有證件我們就依違規人所報的身分證字號核對無誤
      ，我們就會開單。車輛部分如果沒有帶行照我們會用無線
      電查詢車籍資料及車牌號碼有無錯誤，如果不是登記所有
      人，我們是開駕駛人的罰單，有時會問與車主的關係，有
      時並不會問。」、「（法官問：如何避免違規人謊報他人
      年籍資料？）我之前沒有碰過。」、「（法官問：在場異
      議人是否為違規人？  ）我沒有印象。」、「（法官問：
      當時的違規人有無較特別的特徵？）我想不起來，我也忘
      記有無問他與車主的關係。」等語，由此可知，證人乙○○不僅無法確認當時違規之行為人即為異議人甲○○，且
      因未要求當時違規人必須提示本人身分證件確認其真實身
      分，自不能避免違規人冒用他人年籍資料之情事發生，是
      尚難遽認異議人確有本件違規之情事。
（二）其次，經本院以肉眼觀察比對舉發通知單上「甲○○」之
      簽名，核與異議人於聲明異議狀、98年4 月2 日警詢筆錄
      及本院調查程序中所為數次「甲○○」之簽名，其筆跡顯
      不相符，有卷附舉發通知單影本、聲明異議狀及本院訊問
      筆錄可資為憑，堪信並非出於同一人所為，則異議人是否
      為當時遭舉發違規而在舉發通知單上簽名之人，實誠值懷
      疑。
（三）況且，證人即車號NG6-701 號重型機車所有人丙○○亦到
      庭具結證稱：「（法官問：有一台N6G701重型機車，是否
      你所有？）是。」、「（法官問：平常何人使用？）我與
      我弟弟丁○○都有使用。」、「（法官問：是否認識甲○○？）不認識。」、「（法官問：你說你弟弟認識，你弟
      弟與異議人何關係？）朋友。因為我弟弟之前有跟我說，
      他交朋友都會跟我說。不過我沒有看過甲○○。」、「（
      法官問：該機車現何人使用？）我。我跟我弟弟住在一起
      時，他有使用那台機車。」、「（法官問：有無把該車機
      車借給甲○○？）我沒有。但是我弟弟有無借給他我不清
      楚。」、「（法官問：你與你弟弟是否都住在桃園？）我
      住在桃園，我弟弟丁○○現在在高雄工作，之前約半年前
      他有跟我住在一起，跟我住了一年多。」等語，足徵上開
      重型機車之實際使用人為證人丙○○及其弟丁○○，且異
      議人之友丁○○於本件遭舉發違規之時，係確實居住於本
      件遭舉發地點之「桃園市」，自不能排除本件係異議人之
      友丁○○騎乘該機車為警攔檢舉發之時，為脫免責任，乃
      謊報異議人之年籍資料，並冒用異議人名義簽名於舉發通
      知單上之可能性；反觀異議人並未住居於「桃園市」，亦
      非該機車之平日使用人，且無進一步積極事證顯示其曾向
      丙○○或丁○○借用騎乘該重型機車，進而行駛於本件遭
      舉發違規之地點（此間經本院一再傳喚證人丁○○到庭作
      證，因證人丁○○行蹤不明，致未能到庭說明），則本諸
      上開「罪疑唯有利於行為人」之法則，自不能遽予認定異
      議人確有本件違規闖越紅燈之行為。
四、綜上所述，原處分機關就此未予詳查，逕依警方舉發而依道
    路交通管理處罰條例第53條第1 項及第63條之規定，乃裁處
    罰鍰4500元，並記違規點數3 點，容有違誤之處，異議人聲
    明異議為有理由，應由本院將原處分撤銷，並諭知異議人不
    罰。至丁○○是否即為冒用異議人名義之人，其所涉嫌偽造
    文書罪部分，應由本院另函請檢察官依法偵辦，附此敘明。
據上論斷，應依道路交通案件處理辦法第20條，裁定如主文。
中    華    民    國    98    年    6     月    29    日
                          交通法庭
                            法  官  楊仲農
上列正本證明與原本無異。
如對本裁定不服，應於送達後5日內，向本院提出抗告狀（應抄
附繕本）。
                            書記官  陳香君
中    華    民    國    98    年    6     月    30    日


司法院資訊處製作；財團法人民間司法改革基金會備份。
